臺灣高雄地方法院刑事判決
                                      109年度訴字第901號
公  訴  人  臺灣高雄地方檢察署檢察官
被      告  黃昭發


上列被告因傷害等案件，經檢察官提起公訴（109年度偵緝字第9
40號、109年度偵緝字第941號、109年度偵緝字第942號），本院
判決如下：
    主  文
黃昭發共同犯傷害罪，處有期徒刑參月，如易科罰金，以新臺幣
壹仟元折算壹日。又犯毀損他人物品罪，處拘役拾伍日，如易科
罰金，以新臺幣壹仟元折算壹日。
其餘被訴部分（即被訴竊盜部分）無罪。
    事  實
一、黃昭發與白志傑、白李秀英為鄰居關係，雙方素有嫌隙，黃
    昭發竟為如下行為：
（一）黃昭發因懷疑白志傑於民國108年11月29日晚間毀損其所 
       有之計程車，竟基於恐嚇危害安全及毀損之犯意，於108
      年11月30日8時13分許，持木棒至白志傑位於高雄市○○區○
      ○街00巷0號住處前，衝向站在門口之白志傑作勢要攻擊，
      以此等寓有加害身體之舉動恐嚇白志傑，白志傑因而心生
      畏懼，致生危害於身體安全，白志傑因此跑回住處內，黃
      昭發隨即持木棍敲打白志傑住處之信箱及鐵門（鐵門部分
      未達不堪用之程度，理由詳後述），導致信箱損壞而不堪
      使用，足生損害於白志傑。嗣員警據報到場處理，而悉上
      情。
（二）黃昭發與姓名年籍不詳之成年友人（下稱甲男），於108
      年12月4日23時5分許，在白志傑住所前，因不滿白志傑持
      手機對渠2人拍照，竟共同基於傷害之犯意聯絡，甲男先
      將白志傑所持手機打掉後，甲男及黃昭發持木棒毆打白志
      傑頭部、左小腿，甲男並以徒手毆打白李秀英，致白志傑
      因而受有四肢多處擦挫傷、頭部外傷併腦震盪之傷害，白
      李秀英因而受有右膝擦挫傷、頭部外傷併腦震盪之傷害。
二、案經白志傑及白李秀英訴由高雄市政府警察局鳳山分局報告
    臺灣高雄地方檢察署檢察官偵查起訴。
    理  由
甲、有罪部分
壹、程序方面
一、按被告以外之人於審判外之言詞或書面陳述，除法律有規定
    者外，不得作為證據，刑事訴訟法第159條定有明文。被告
    以外之人於檢察事務官、司法警察官或司法警察調查中所為
    之陳述，與審判中不符時，其先前之陳述具有較可信之特別
    情況，且為證明犯罪事實存否所必要者，得為證據，刑事訴
    訟法第159條之2定有明文。被告黃昭發主張證人白志傑、白
    李秀英於警詢中之證述為審判外之證述，無證據能力等語【
    見本院109年度訴字第901號卷（下稱本院卷）第43頁】，惟
    查，證人白志傑於本院審理中證稱：（檢察官問：黃昭發有
    無拿什麼東西？）他拿一支木棒（思考後改稱），那次是拿
    一隻小鋁棒。（檢察官問：是木棒還是鋁棒？）那麼久了，
    忘記了。...（檢察官問：你於警詢所述與今日不一致？）
    時間久了我有點不清楚，以我警詢時所述為準等語（見本院
    卷第294-296頁），堪認證人白志傑於本院審判時已記憶模
    糊；證人白李秀英於本院審理時證稱：（審判長問：剛才白
    志傑證述...你是否記錯了？你現在是在講什麼時候的事情
    ？）108年11月30日晚上打完之後。（審判長問：你說黃昭
    發的朋友勒住白志傑的脖子，白志傑說他沒有看到其他人..
    .）勒脖子是12月4日晚上的事。（審判長問：你把兩件事情
    混在一起了，108年11月30日早上你看到什麼？）就像我剛
    才說的那樣等語（見本院卷第308-309頁），堪認證人白李
    秀英於本院審判時業已將本案起訴之二次不同日期發生之事
    實混淆；是以，本院審酌證人白志傑、白李秀英於警詢陳述
    之時間距案發時間較近，記憶自較清晰，又警詢筆錄內容，
    係由警察依法定程序詢問，過程尚無任何不正取供情事，經
    證人白志傑、白李秀英確認無訛後始簽名，且較無來自被告
    同庭在場之壓力，客觀上堪認應具較可信之特別情況，證人
    白志傑、白李秀英於警詢之證述為證明上揭犯罪事實存否所
    必要，基於發見真實之需求，斟酌上開供述證據之取得過程
    無瑕疵，與本案待證事實具有相當之關聯性，是以，證人白
    志傑、白李秀英先前於警詢所為陳述，顯有較可信之特別情
    況，應認符合刑事訴訟法第159條之2之情形，而有證據能力
    。
二、按刑事訴訟法第159條之1第2項規定，被告以外之人於偵查
    中向檢察官所為之陳述，除顯有不可信之情況者外，得為證
    據。稽其立法理由，乃謂現階段檢察官實施刑事訴訟程序，
    多能遵守法律規定，無違法取供之虞，故原則上賦予其偵訊
    筆錄之證據能力，祇於顯有不可信之例外情況，否定其證據
    適格。是爭辯存有此種例外情況者，當須提出相當程度之釋
    明，非許空泛指摘（最高法院100年度台上字第652號判決意
    旨參照）。被告雖主張證人白志傑、白李秀英於偵查之陳述
    無證據能力等語（見本院卷第43頁），然參以白志傑、白李
    秀英前均於109年5月6日經檢察官以證人身分訊問，並告以
    偽證罪處罰及拒絕證言相關規定後，再命依法具結而為證述
    【見臺灣高雄地方檢察署109年度偵字第8414號卷（下稱偵
    一卷）第27-31頁】，此外，復未見被告就證人白志傑、白
    李秀英於偵查中所述有何顯不可信之情況舉證以實其說，則
    依前揭說明，應認白志傑、白李秀英於偵查中證述有證據能
    力。
三、按被告以外之人於審判外之言詞或書面陳述，除法律有規定
    者外，不得作為證據，刑事訴訟法第159條第1項定有明文。
    又被告以外之人於審判外之陳述，雖不符刑事訴訟法第159
    條之1至第159條之4之規定，而經當事人於審判程序同意作
    為證據，法院審酌該言詞陳述或書面陳述作成時之情況，認
    為適當者，亦得為證據；當事人、代理人或辯護人於法院調
    查證據時，知有同法第159條第1項不得為證據之情形，而未
    於言詞辯論終結前聲明異議者，視為有前項之同意，刑事訴
    訟法第159條之5定有明文。查檢察官及被告於本院行審理程
    序時，除上開證據外，對本判決以下引用之證據資料，均同
    意有證據能力（見本院卷第47、292頁），且於言詞辯論終
    結前，均未就本院經調查採用之證據，主張有刑事訴訟法第
    159條第1項不得為證據之情形，本院復審酌各該證據作成時
    之情況，尚無違法之不當之情形，且與待證事實具有關聯性
    ，認以之作為證據應屬適當，揆諸前開規定，應有證據能力
    。
貳、實體方面
一、得心證之理由：
    訊據被告黃昭發於本院審理時坦承事實欄一、（二）所示  
    犯行，及事實欄一、（一）所示之客觀事實（見本院卷第3 
     33頁及第253頁之不爭執事項），惟就事實欄一、（一）部
      分辯稱：是因為我要找白志傑理論，他回家把門關上，我
      怕他拿西瓜刀出來，所以才會撿木棍敲打他家的鐵門和信
      箱等語（見本院卷第292頁）。經查：
（一）事實欄一、（一）部分：
   1、被告於108年11月30日8時13分許，持木棒至告訴人白志  
      傑位於高雄市○○區○○街00巷0號住處前理論，被告衝     
   向站在門口之告訴人白志傑作勢要攻擊，告訴人白志傑     
   因此跑回住處，被告即持木棍敲打告訴人白志傑住處之     
   信箱及鐵門，導致信箱損壞不堪用等情，為被告於本院     
   坦認在卷（見本院卷第253頁之不爭執事項），經核與證    
    人即告訴人白志傑於警詢、偵訊及本院之證述及證人白    
    李秀英於偵訊及本院之證述大致相符【見高雄市政府警    
    察局鳳山分局高市警鳳分偵字第10970924200號卷（下稱   
     警二卷）第6-9頁、偵一卷第27-28頁、本院卷第294-311  
      頁】，並有現場照片及維修估價單在卷可稽（見警二卷  
      第11、15-17頁），是認此部分事實應為真實。
   2、被告雖於本院辯稱：因為怕白志傑拿西瓜刀出來，所以  
      持木棍打鐵門跟信箱等語，惟按正當防衛必須對於現在  
      不法之侵害始得為之，然依被告所陳及證人白志傑上揭  
      證述之內容，堪認本件告訴人白志傑當時因看見被告持  
      木棍而來即跑回家中，遍及卷內證據，查無告訴人白志  
      傑有何不法侵害被告之行為，被告卻持木棍敲打告訴人  
      白志傑住處之鐵門跟信箱，使得信箱損壞不堪使用，是  
      以，被告顯係出於故意毀損他人財產之故意而為上揭行  
      為，實與正當防衛之要件不合，是認上開被告辯稱，顯  
      屬無據。
 （二）事實欄一、（二）部分：
   1、此部分犯罪事實，業據被告於本院審理時坦承不諱（見本
      院卷第333頁），經核與證人即告訴人白志傑於警詢之證
      述及證人即告訴人白李秀英於警詢之證述相符【見高雄市
      政府警察局鳳山分局高市警鳳分偵字第10971624100號卷
      （下稱警三卷）第9-15頁】，並有告訴人白志傑、白李秀
      英（下稱告訴人2人）之國軍高雄總醫院附設民眾診療服
      務處108年12月4日診斷證明書及現場照片在卷可稽（見警
      三卷第17-19、27-31頁），足認被告前揭任意性自白與事
      實相符，堪予採信。
　 2、至被告雖聲請傳喚證人李宗賢（見本院卷第292頁），然 
       依被告110年6月23日之狀紙所載內容所示，李宗賢係欲 
       證明告訴人白李秀英有於某日某時踢打被告之計程車乙 
       事（見本院卷第176頁），是以，難認李宗賢有親自見聞
        本件犯罪事實之情狀，顯無調查之必要，爰不予調查，
        附此敘明。　　
（三）綜上所述，本案事證明確，被告上開犯行均堪認定，應依
      法論科。
二、論罪科刑：　　 
（一）核被告如事實欄一、（一）所為，係犯刑法刑法第305條
      之恐嚇危害安全罪及第354條之毀損他人物品罪；如事實
      欄一、（二）所為，係犯刑法第277條第1項之傷害罪。事
      實欄一、（二）部分，被告與甲男間，就上開傷害罪之實
      施有犯意聯絡及行為分擔，應依刑法第28條規定，論以共
      同正犯。被告如事實欄一、（一）部分，先持木棒作勢要
      攻擊告訴人白志傑，隨即於告訴人白志傑跑進屋後，持木
      棒敲打鐵門及信箱，致信箱毀損之行為，行為時點密接，
      部分行為重疊而局部合致，依一般社會通念，應評價為一
      行為較為合理；被告以一行為觸犯毀損他人物品罪及恐嚇
      危害安全罪，為想像競合犯，應依刑法第55條前段之規定
      ，從法定刑較重之毀損他人物品罪處斷；公訴意旨認此部
      分為數罪關係，容有誤會，應予更正。被告所犯上開傷害
      罪及毀損他人物品罪之2罪間，犯意各別，行為互殊，應
      予分論併罰。
（二）爰以行為人之責任為基礎，審酌被告為智識成熟之成年  
      人，僅因與告訴人2人間有糾紛，竟未能理性控制情緒， 
       不思以和平方式解決紛爭，率而持棍棒至告訴人2人之住
      處，作勢恫嚇、敲壞告訴人2人住處外之信箱，復於相隔
      數日後偕同甲男共同毆打告訴人2人，致告訴人2人受有上
      揭傷勢，所為均屬不當；參以被告坦承部分犯行之犯後態
      度，兼衡其自陳國中畢業之智識程度、現無業，經濟來源
      為殘障年金補助（見本院卷第347頁）、本案犯罪動機、
      犯罪所生危害程度、告訴人2人所受傷勢及本案犯罪手段
      等一切具體情狀，分別量處如主文第1項所示之刑，並均
      諭知易科罰金之折算標準。
（三）至被告如事實欄一、（一）、（二）所使用之木棒均未扣
      案，固為被告持以犯罪所用之物，然參以被告於警詢時陳
      稱：（事實欄一、（一）使用之）木棍是我在白志傑家門
      前地上撿的等語（見警二卷第2、3頁），另遍查卷內證據
      ，亦難認事實欄一、（二）使用之木棒係被告所有，且上
      揭木棒均未扣案，爰均不宣告沒收，附此敘明。
 三、不另為無罪諭知部分
     另起訴書意旨固認被告上開持木棍敲打鐵門之行為，有使
      鐵門毀損而不堪用乙情，惟查：
（一）按刑法第354條之毀損罪，乃以「毀棄、損壞他人之物或
      致令不堪用，足以生損害於公眾或他人」，作為構成要件
      。所謂「毀棄」是指將物品銷毀或廢棄，使物品失其存在
      ；「損壞」是指破壞物品之形體，而改變物品之外形，但
      未達使物品喪失存在之程度；「致令不堪用」則指以毀棄
      、損壞以外之其他方法，雖未毀損原物，但使其物之效用
      喪失者而言。
（二）參以證人即告訴人白志傑於本院審理時證稱：鐵門還可  
      以關起來，門可以正常使用，功能沒有喪失，只是有地  
      方凹進去，外觀沒那麼漂亮等語（見本院卷第303-304  
      頁），復佐以鐵門之照片（見警二卷第15-16頁），鐵門 
       上僅有一小處凹陷，仍能正常使用，並無遭損壞而不堪 
       用之程度；足認被告持木棒敲擊鐵門之行為，係造成鐵
      門 上留有凹陷，除美觀受損外，並無主要功能喪失之情
      形，堪認鐵門之主要效用未受被告之行為破壞或降低，仍
      可正常使用甚明。而鐵門上之凹陷於美觀程度上雖有一定
      減損，然美觀與否除涉個人主觀感受外，究非屬鐵門之主
      要效用，至多僅可謂為其附帶功能，難認鐵門有因被告行
      為致喪失其效用而不堪使用之地步，自與刑法毀損罪之犯
      罪構成要件有間。是以，此部分本應為無罪諭知，惟起訴
      書認此部分與前述經本院認為有罪部分具有接續犯之一罪
      關係，爰不另為無罪諭知，併此敘明。
乙、無罪部分
一、公訴意旨另以：被告黃昭發與宋佳蓉（所涉竊盜罪業經本院
    109年度簡上字第371號判決確定），共同意圖為自己不法之
    所有，基於竊盜之犯意聯絡，於108年12月21日15時45分許
    ，由被告騎乘車牌號碼000-000號普通重型機車搭載宋佳蓉
    前往高雄市○○區○○路0段00巷0號前，以扁螺絲插入告訴人丁
    保平所有之車牌號碼000-000號普通重型機車（下稱本案機
    車）之鑰匙孔，以此方式發動該機車並竊取得逞。因認被告
    涉犯刑法第320條第1項之普通竊盜罪嫌等語。
二、按犯罪事實之認定，係據以確定具體的刑罰權之基礎，自須
    經嚴格之證明，故其所憑之證據不僅應具有證據能力，且須
    經合法之調查程序，否則即不得作為有罪認定之依據。倘法
    院審理之結果，認為不能證明被告犯罪，而為無罪之諭知，
    即無刑事訴訟法第154條第2項所謂「應依證據認定」之犯罪
    事實之存在。因此，同法第308條前段規定，無罪之判決書
    只須記載主文及理由。而其理由之論敘，僅須與卷存證據資
    料相符，且與經驗法則、論理法則無違即可，所使用之證據
    亦不以具有證據能力者為限，即使不具證據能力之傳聞證據
    ，亦非不得資為彈劾證據使用。故無罪之判決書，就傳聞證
    據是否例外具有證據能力，本無須於理由內論敘說明，最高
    法院100年度台上字第2980號著有判決可資參照，是以本案
    被告黃郁琇既經本院認定犯罪不能證明，本判決即不再論述
    所援引有關證據之證據能力，合先敘明。
三、又按犯罪事實應依證據認定之，無證據不得認定犯罪事實；
    不能證明被告犯罪者，應諭知無罪之判決，此為刑事訴訟法
    第154條第2項、第301條第1項分別定有明文。次按檢察官就
    被告犯罪事實，應負舉證責任，並指出證明之方法，刑事訴
    訟法第161條第1項定有明文。故檢察官對於起訴之犯罪事實
    ，應負提出證據及說服之實質舉證責任。倘其所提出之證據
    ，不足為被告有罪之積極證明，或其指出證明之方法，無從
    說服法院以形成被告有罪之心證，基於無罪推定之原則，自
    應為被告無罪判決之諭知（最高法院92年台上字第128號判
    例意旨參照）。再按被告或共犯之自白，不得作為有罪判決
    之唯一證據，仍應調查其他必要之證據，以察其是否與事實
    相符，此為刑事訴訟法第156條第2項所明定，其立法意旨乃
    在防範被告或共犯自白之虛擬致與真實不符，故對自白在證
    據上之價值加以限制，明定須藉補強證據以擔保其真實性。
    而所謂補強證據，係指除該自白本身之外，其他足以證明該
    自白之犯罪事實確具有相當程度真實性之證據而言。至該被
    告或共犯前後供述是否相符、有無重大矛盾、指述是否堅決
    、態度是否肯定等情，僅得為判斷其供述有無瑕疵之基礎，
    非自己或共犯相關犯罪事實之補強證據。再者，認定不利於
    被告之事實，須依積極證據，茍積極之證據本身存有瑕疵而
    不足為不利於被告事實之認定，即應為有利於被告之認定，
    更不必有何有利之證據，而此用以證明犯罪事實之證據，猶
    須於通常一般人均不至於有所懷疑，堪予確信其已臻真實者
    ，始得據以為有罪之認定，倘其證明尚未達到此一程度，而
    有合理性之懷疑存在，致使無從為有罪之確信時，即應為無
    罪之判決（最高法院82年度台上字第163號判決意旨、76年
    台上字第4986號、30年上字第816號判例意旨參照）。 
三、公訴意旨認被告涉犯前揭竊取機車犯行，無非係以被告於警
    詢及偵訊之供述、證人即共同被告宋佳蓉於偵訊之證述、證
    人即告訴人丁保平於警詢之證述、監視器翻拍照片及車輛清
    冊資料等為其論據。訊據被告堅詞否認涉有何竊盜犯行，並
    辯稱：不是我騎車載宋佳蓉，我沒有跟宋佳蓉一起偷車等語
    （見本院卷第49、91、249頁）。經查：
（一）告訴人丁保平於108年12月20日8時許，將本案機車停放在
      高雄市○○區○○路○段00巷0號前，並於108年12月22日21時
      許查覺本案機車失竊，嗣於108年12月23日16時50分許在
      高雄市小港區金府路21巷口前尋獲本案機車，並經告訴人
      丁保平領回本案機車等情，經證人即告訴人丁保平於警詢
      之證述及本院之陳述在卷【見高雄市政府警察局鳳山分局
      高市警鳳分偵字第10874946100號卷（下稱警一卷）第19-
      20頁、本院卷第92頁】，並有專案查詢竊盜車輛清冊、高
      雄市政府警察局鳳山分局新甲派出所陳報單、受理各類案
      件紀錄表、高雄市政府警察局車輛協尋電腦輸入單及監視
      器畫面截圖在卷可稽（見警一卷第23-33頁），是認本案
      機車於108年12月20日8時許至12月22日21時許間某時，遭
      人以不詳方式竊取之事實，堪予認定。
（二）證人宋佳蓉於偵訊時證稱：監視器畫面是我跟黃昭發，我
      跟黃昭發用一根扁螺絲插進鑰匙孔，轉一轉就可以發動，
      當時我們要去玩，沒有機車，所以一起偷車等語（見偵一
      卷第59-60頁），於本院審理時證稱：車子是黃昭發偷的
      ，監視器畫面是我跟黃昭發，我跟黃昭發一起偷過一台車
      ，在長庚醫院停車場偷的，那台車的車號是000-000。（
      提示警一卷第24頁下方男生載女生之監視器畫面）是我剛
      好路過，被我發現，不小心被我看到，我站在旁邊看的一
      清二楚，黃昭發叫我不要說，拐我，用機車載我。（後改
      稱）黃昭發是偷2台車，我忘記車號，是在國泰路偷的，
      黃昭發用螺絲起子開車鎖。（提示警一卷第25頁上方照片
      ，審判長問：騎機車的人是你嗎？）我不會騎車，應該不
      是我，我只是坐在摩托車上，黃昭發叫我坐在上面顧車等
      語（見本院卷第334-338頁），堪認證人宋佳蓉先後指稱
      被告偷車之原因、數量、地點均有所迥異，證述內容前後
      不一；且對於監視器畫面中之女生，先承認係其本人，又
      忽而否認為其本人，所述確有瑕疵可指，則證人宋佳蓉所
      述是否屬實，已非無疑。
（三）公訴意旨雖另提出監視器錄影畫面翻拍照片為證，惟觀之
      該監視器錄影畫面翻拍照片，僅可見一男子搭載一女子前
      往本案機車失竊處，隨後一女子（即宋佳蓉）騎乘本案機
      車離去，隔日有一男子騎乘本案機車至小港區，隨後將本
      案機車棄置於小港區金府路21巷口後徒步離去（見警一卷
      第24-27頁），然經被告否認其為監視器畫面中之男子，
      而本院觀之上揭監視器錄影畫面之截圖照片，大部分照片
      均係拍攝背面而無從認定確係被告，其中一張照片雖有拍
      攝騎乘本案機車之男子正面影像，然礙於拍攝角度或解析
      度之故，仍無從依照該男子的任何特徵據以認定即為本案
      之被告，是以，無從據此認定被告與宋佳蓉有竊盜之犯意
      聯絡及行為分擔，而得論以共同正犯。復遍觀卷內資料，
      缺乏其他證據資料足以佐證證人宋佳蓉所稱被告有竊取本
      案機車之證詞為真，自難單憑證人宋佳蓉前開前後矛盾之
      陳述為不利於被告之認定。據此，本件並無積極證據證明
      被告與宋佳蓉就上開犯行有何犯意聯絡或行為分擔。
（四）綜上所述，被告既迭次於警詢、偵查中及本院審理中均堅
      詞否認竊盜犯行，且證人宋佳蓉所為之證詞前後不一致，
      實難據此為不利於被告之認定，且證人宋佳蓉所述欠缺其
      他證據補強證述之憑信性，依上開檢察官之舉證，尚無從
      證明被告應與宋佳蓉論以共同正犯，本件檢察官認被告涉
      嫌前揭犯行所憑之證據，尚未達於通常一般之人均不致有
      所懷疑，而得確信其為真實之程度，依刑事訴訟制度「倘
      有懷疑，即從被告之利益為解釋」、「被告應被推定為無
      罪」之原則，即難據以為被告不利之認定。本案檢察官既
      不能證明被告有與宋佳蓉共同竊取本案機車，依首開說明
      ，就此部分應為被告無罪之諭知。
據上論斷，應依刑事訴訟法第299條第1項前段、第301條第1項前
段，判決如主文。
本案經檢察官黃昭翰提起公訴，檢察官郭麗娟到庭執行職務。
中　　華　　民　　國　 111　　年　　 4　　月　　 7　　日
                  刑事第十庭  審判長法  官  曾鈴媖 
　　　　　　　　　                  法  官  陳美芳
　　　　　　　　　                  法　官  蔣文萱
以上正本證明與原本無異。
如不服本判決應於收受判決後20日內向本院提出上訴書狀，並應
敘述具體理由。其未敘述上訴理由者，應於上訴期間屆滿後20日
內向本院補提理由書(均須按他造當事人之人數附繕本)「切勿逕
送上級法院」。
中　　華　　民　　國　 111　　年　　4　　 月　　7　 　日
                                    書記官  廖佳玲
附錄本案論罪科刑法條：
《中華民國刑法第277條第1項》
傷害人之身體或健康者，處5年以下有期徒刑、拘役或50萬元以
下罰金。
《中華民國刑法第354條》
毀棄、損壞前二條以外之他人之物或致令不堪用，足以生損害於
公眾或他人者，處2年以下有期徒刑、拘役或1萬5千元以下罰金
。
《中華民國刑法第305條》
以加害生命、身體、自由、名譽、財產之事恐嚇他人，致生危害
於安全者，處2年以下有期徒刑、拘役或9千元以下罰金。